【裁判字號】    92,勞上易,21
【裁判日期】    920805
【裁判案由】    給付資遣費等
【裁判全文】
臺灣高等法院民事判決                            九十二年度勞上易字第二一號
    上  訴  人  揚生實業股份有限公司
    法定代理人  許光揚
    訴訟代理人  沈朝標律師
    複  代理人  林清漢律師
                李宏文律師
    被  上訴人  甲○○
    訴訟代理人  徐原本律師
    複  代理人  柯秀蓉
右當事人間請求給付資遣費等事件，上訴人對於中華民國九十一年十二月二十七日臺
灣桃園地方法院九十年度勞訴字第五五號第一審判決提起上訴，本院判決如左：
    主      文
上訴駁回。
第二審訴訟費用由上訴人負擔。
    事      實
甲、上訴人方面：
一、聲明：
  (一)原判決不利上訴人部分廢棄。
  (二)右廢棄部分，駁回被上訴人在第一審之訴。
二、陳述：除與原判決記載相同者外，補稱略以：
    上訴人於民國九十年四月遷廠完畢，因新廠自動倉儲作業部份需增一名對物流及
    廠內業務熟悉之員工，而被上訴人對於物料之需求量及處理流程，有相當的認知
    ，基於企業經營所必須，確有調動被上訴人之必要，況上訴人在調動被上訴人職
    務時，已考量被上訴人之體能及技術，原則上讓其處理與電腦作業相關之文書工
    作，若有收發料之情形亦有針對其個人為考量，避免其不適任，且被上訴人原有
    工作於電腦中心時即包含抽查物料，於協力部擔任助理時亦需到廠商處看機台，
    尚非均屬靜態文書處理工作。本件更無如被上訴人所稱，調任至物料課薪資將減
    少新臺幣（下同）一萬多元之情。是此職務調動，對被上訴人之工作環境、條件
    未有不利之變更，可認系爭調動並無不法之處。再者，本件被上訴人於九十年五
    月十五日工作年資滿十三年，然其於同年六月七日自行終止勞動契約，依內政部
    七十五年十月六日（）台內勞字第四四三七○七號函示，其中畸零日數被上訴
    人實無理由再請求給付不休假獎金。
三、證據：除援用第一審所提證據外，補提內政部七十五年十月六日（）台內勞字
    第四四三七○七號函、部門工作內容表、被上訴人薪資明細表為證，並聲請訊問
    證人林呈峰、李招賢。
乙、被上訴人方面：
一、聲明：駁回上訴。
二、陳述：除與原判決記載相同者外，補稱略以：
    被上訴人調上訴人至物料課係擔任拉料、發料之工作，該工作實非被上訴人所能
    勝任，顯然違反內政部七十四年九月五日台（七四）內勞字第三二八四三三號函
    及上訴人公司之工作規則，從而上訴人調動被上訴人至物料課工作自非正當。
三、證據：援用第一審所提證據為證。
    理      由
一、被上訴人起訴主張：伊自七十八年五月十五日起受僱上訴人為勞工，詎上訴人於
    九十年五月三十日未經勞僱雙方協調，即片面發布人事調動令，命伊赴與原來工
    作條件差異之新職，並因伊不同意至新職就任，遽以記大過處分；伊復於同年六
    月六日因持醫院診斷證明書欲向上訴人以身體不適請病假，竟又遭上訴人另記一
    大過論處，意圖逼迫伊自動辭職，顯已違反勞工請假規則，伊遂於同年六月七日
    央請律師代為依勞動基準法第十四條第一項第六款規定發函終止與上訴人間勞動
    契約，乃上訴人拒絕給付伊資遺費四十六萬七千七百七十九元、加班費差額一萬
    二千三百七十二元、不休假獎金一萬零六百八十七元、遷廠調假十天工資一萬一
    千九百九十四元，為此請求上訴人給付伊五十萬二千八百三十二元及自九十一年
    五月十六日起至清償日止之法定遲延利息等語（原審判決上訴人應給付被上訴人
    資遣費四十三萬四千七百九十五元、加班費差額加班費差額一萬二千三百七十二
    元、不休假獎金九千九百二十三元、遷廠調假工資一萬一千九百九十四元，共四
    十六萬九千零八十四元及自九十一年五月十六日起算之法定遲延利息，而駁回被
    上訴人其餘之訴，上訴人就其敗訴部分聲明不服，提起上訴，被上訴人則就其敗
    訴部分，未據聲明不服而告確定）。
二、上訴人則以：本件係因被上訴人明知伊原供貨廠商泓駿公司，已於八十九年五月
    二十九日經伊終止往來，詎被上訴人於九十年三月間仍向泓駿公司下單訂購，且
    被上訴人於採購部門任職期間，亦曾向客戶要求禮物，伊認其已不適合擔任原職
    ，復因伊新廠自動倉儲作業需增一名對物流及廠內業務熟悉之員工，以期發揮分
    析及改善功能，因認被上訴人歷任會計、電腦中心、協力部採購，對上開物料課
    工作無不能勝任情形，而予調動，再者，伊係依職級、職等給薪，被上訴人調至
    物料課後薪水不會減少，系爭調動自無不法。又被上訴人因拒不報到新職，經伊
    記大過處分，雖於九十年六月六、七日請病假，復又繼續曠職達三天以上，經伊
    於九十年六月十五日以存證信函請其於三日內至物料課任職，被上訴人猶拒不到
    職，伊始於九十年六月二十九日，依勞動基準法第十二條規定，發函終止與被上
    訴人間之勞動契約，被上訴人自不得再請求任何資遣費。況被上訴人於九十年五
    月三十日遭調職後，經查知其所管理伊公司職工福利委員會財務帳目不清，經追
    查後，被上訴人始以公司名義匯回，益見其操守不佳。另被上訴人每月領取之生
    活津貼及全勤獎金，非屬經常性給與，被上訴人將之列入計算加班費，顯不合理
    ，至於遷廠調假部分，亦應依被上訴人底薪計算等語，資為抗辯。
三、按上訴人所營者為各種汽材零件彈簧五金零件之製造加工買賣業務、車用空調馬
    達雨刷馬達空氣污染控制器等之加工製造買賣業務、電器批發與零售業、其他如
    燈具等設計業等事業，有公司變更登記事項卡一紙在卷可參（見原審九十年度壢
    簡調字第一０七號卷第二四頁），依其所營事業內容屬製造業，為勞動基準法第
    三條第一項第三款適用勞動基準法之事業單位，合先敘明。
四、查本件被上訴人主張其自七十八年五月十五日起受僱上訴人為勞工，而上訴人於
    九十年五月三十日公告自同年六月一日將其自採購部門調動至物料課，並因其不
    同意至新職就任，將其記大過處分。其即於同年月六、七日請病假，並於同年月
    七日發函予上訴人，表示依勞動基準法第十四條第六款規定終止與上訴人之勞動
    契約等事實，業據被上訴人提出人事令、診斷證明書、存証信函（見上開壢簡調
    字卷第六至十一頁）為證，復為上訴人所不爭執，並有人事異動公告在卷可憑（
    見原審卷第一九六頁），堪認被上訴人此部分主張為真正。被上訴人復主張上訴
    人調動其職務為不合法，其自得終止契約，並請求上訴人給付資遣費、加班費差
    額、不休假獎金、遷廠調假十天工資等語，則為上訴人所否認，並以前詞置辯，
    是本院所應審究者，核為上訴人對被上訴人所為上開職務調動，是否違反勞動契
    約，致有損害勞工權益之虞之情形？被上訴人終止勞動契約是否合法？如為合法
    ，其得否請求給付資遣費、加班費差額、不休假獎金、遷廠調假十天工資？
五、被上訴人終止勞動契約是否合法部分，經查：
  (一)按勞動契約係繼續性契約，勞僱雙方之關係處於流動狀態，基於企業經營需要，
    衡諸常情，調職乃經常發生、難以避免之現象，且一般而言，勞工於締結勞動契
    約時，多已將勞動力之使用概括地委諸於雇主，而不會就各個具體勞動為直接、
    具體約定，是如勞僱雙方工作規則、團體協約已有概括性調職之約定，或勞僱雙
    方曾明示或默示地形成調職合意，不妨從寬認為具體勞動行為內容可由雇主單方
    決定，使雇主原則上具有行使勞工調職命令之權限；然為保障勞工權益，避免雇
    主利用調職手段來懲戒甚或報復勞工，亦有必要就雇主調職命令權加以限制，是
    內政部曾於七十四年間就調職原則釋示：「勞動基準法施行細則第七條第一款規
    定，工作場所及應從事之工作有關事項應於勞動契約中由勞資雙方自行約定，故
    其變更亦應由雙方自行商議決定。如雇主確有調職勞工工作必要，應依下列原則
    辦理：(1)基於企業經營上所必需，(2)不得違反勞動契約，(3)對勞工薪資及其他勞
    動條件未作不利變更，(4)調動後工作與原有工作性質為其體能及技術所可勝任，
    (5)調動地點過遠，雇主應予必要之協助」（七十四年九月五日（）台內勞字第
    三二八四三三號函參照）。分析以上五原則，判斷調職是否合法、正當，可歸納
    為二大方向，即：(1)必須是本於企業經營上之必要，並具有合理性，(2)要適當地
    考慮受調職勞工生活上之利益及期待可能性，並遵守誠信原則，不得違反原勞動
    契約之約定。
  (二)查依兩造所不爭之上訴人工作規則第四十條係規定：「公司因業務經營所必需，
    在不違反勞動契約之下，不變更其原有勞動條件及薪資，且技術體能所能勝任，
    在同一地區內得調動員工職務，員工如有實際困難，應提出申訴」（見原審卷第
    九九頁），而被上訴人任職期間，曾調任助理會計、電腦中心稽核、協力廠商之
    技術協助、採購等業務乙節，亦為兩造所是認，足徵兩造間就上訴人有權調職員
    工部分已有合意。
  (三)惟本件上訴人將被上訴人自採購部門調動至物料課職務之原因，依其自陳，無非
    係因被上訴人於九十年三月間向上訴人已不欲與之往來之廠商下訂單、曾向客戶
    要求禮物、且於擔任職工福利委員會財務期間有匯款未記載等操守不佳不宜繼續
    擔任採購職務情事，及因上訴人新廠自動倉儲作業需增一名對物流及廠內業務熟
    悉之員工，以期發揮分析及改善功能，故將被上訴人調至物料課等語，則為被上
    訴人所否認。經查：
    1.上訴人抗辯被上訴人在採購課任職操守堪疑乙節，固據其提出廠商進料查詢表
      、採購訂單 (見原審卷第一九三至一九五頁）為證。然依上開廠商進料查詢表
      所示（見原審卷第一九三頁），其文末雖有手寫批示就泓駿公司貨源「從此禁
      止採購此零件」，惟該批示下卻無負責人員在其旁簽名，亦無該批示究係於何
      時、如何作成之記載，參酌被上訴人填寫向泓駿公司採購之訂單上，業經上訴
      人經理簽核，復經上訴人副總經理先簽核准後再予塗改等情（見原審卷第一九
      五頁），即難依上開查詢表及訂單，而遽認被上訴人有明知泓駿公司產品經常
      存有瑕疵，仍基於不法利益向其下單訂購之操守不佳情事。
    2.上訴人復指陳被上訴人涉有侵占職工福利委員會款項云云，並提出轉帳存摺影
      本乙份（見原審卷第二三頁）為憑。然證人即上訴人會計林麗英於原審時係到
      庭證稱：被上訴人在九十年六月四日、五日時交接職工福利委員會之工作予伊
      時，只針對餘額交接，之前並未核對過帳目，不知帳目有無問題，約於九十年
      六月十九日左右，欲交接予他人時，始發現有帳款未存入，而被上訴人擔任職
      工福利委員會財務多年，未曾注意該會帳戶，故不曾發現被上訴人有何財務上
      問題等語屬實 (見原審卷第四九至五十頁），是依證人林麗英證述內容，上訴
      人於九十年五月三十日發布人事調動公告時，並未發現被上訴人擔任職工福利
      委員會財務期間有何帳目未清或侵占款項情事，則縱認上訴人主張非虛，惟上
      訴人以調職後所發現之情事，主張被上訴人操守不佳，其之前調職命令合法，
      即屬無據。此外，上訴人復無法舉證證明被上訴人有何向客戶要求禮物之具體
      事實，其抗辯因被上訴人操守有問題不宜繼續擔任採購職物而有調動必要云云
      ，顯無足取。
    3.上訴人又辯稱因其新廠自動倉儲作業需增一名對物流及廠內業務熟悉之員工，
      以期發揮分析及改善功能，而調動被上訴人職務。惟企業如有其經營上必要，
      故得調動員工職務，但苟非有特定勞工不能擔任該項工作情形，其調動個別員
      工自仍須顧及員工所任職務內容及意願。查：
      (1)被上訴人原任職務內容及性質，先係於會計部門任助理會計，嗣兼人事庶務
        ，負責員工加退保與應徵業務，再調到電腦中心擔任稽核，負責抽查物料、
        打物料單、交由收料單位點料等工作，繼又調至協力部擔任助理，工作內容
        包括與協力部經理至廠商處看機台、聯絡廠商等事宜，調職前則在採購部門
        任職，擔任採購助理，視生產部門需要，製作簽呈，下訂單予廠商，物料跟
        催等語，乃被上訴人所自承，亦與上訴人提出被上訴人任職期間調任工作暨
        工作內容清單記載各項工作內容大致相符（見原審卷第七九至八二頁、本院
        卷第五十至五十二頁）。堪認被上訴人工作多屬靜態之文書處理工作，縱有
        須至廠商處看機台或協助抽查物料，亦無須從事上訴人公司生產流程之實際
        操作。
      (2)然上訴人將被上訴人調任至物料課，其工作內容，依證人即上訴人原任職員
        曾雅貞之證述，物料課工作之性質主要是負責核對貨單、調配原料，而調配
        原料之工作需要用到勞力，例如員工須自行操作堆高機、手堆車，又物料課
        工作內容雖包含排發料單、存根聯、驗收單、打簽呈、帳單、送文件及報表
        、單據之處理等性質之工作，但並無專人負責，且物料課人員會互相支援、
        調動，誰有空誰就做等語（見原審卷第四七、四八頁）。上訴人公司物料課
        課長李招賢於原審時亦證述，物料課是負責收料、上架、發料、出貨等工作
        ，收料即廠商叫貨進來，員工須負責核對，上架則是貨物清點完畢後，須用
        人力將貨物搬到線上送進自動倉儲，至於發料係視生產線需要，由物料課按
        照所需物品發送，亦包含將生產線上之發料單依需要排列照號存檔之單據排
        列工作，物料課員工之間會互相支援，物料課之女性員工不用開堆高機，但
        需以手推車搬運等語相符 (見原審卷第四八頁）。證人李招賢並證稱於該次
        職務調動時，本欲安排被上訴人擔任排單、打單工作，但亦不否認之前擔任
        是項工作之人，仍須負責收料及發料等語（見原審卷第四九頁），足徵於物
        料課任職員工，須負責收料、發料等須體力勞動之工作，堪認被上訴人主張
        上訴人調動其至物料課任職，其工作條件與其前所任工作差異甚大等語屬實
        。
      (3)又該公司物料課工作流程是廠商將貨物送至上訴人工廠，置於工作平台後，
        由物料課員工以手推車或堆高機拉至入庫，入庫時需用人力將貨物搬到工作
        平台上，再由入庫線上操作員（亦是物料課員工）將貨物搬至入庫線上，供
        其清點、輸入資料，之後進入自動倉儲，生產線需貨時自動倉儲會將貨物輸
        出，供操作員清點發料，再由操作員搬至工作平台上，由其他物料課員用器
        械如手推車、堆高機等送至生產線中央，之前上訴人係使用手動拉車，於原
        審履勘時則為自動推車等情，亦據原審至現場履勘屬實，此有勘驗筆錄在卷
        可稽（見原審卷第一一一至一一二頁）。準此，被上訴人於調動前曾任工作
        內容，與其調動後至物料課工作內容，二者工作性質確實迥然不同，前者絕
        大時間係屬靜態之文書處理工作，縱有勞動情形，如至廠商處看機台等，亦
        毋庸從事公司生產流程之實際操作；後者則無論拉料入庫、上架、發料，均
        是動態之生產線前置操作，此項差異已然構成勞工在技術與體能上是否足以
        勝任工作之重大變更，且亦涉及勞工對於該項職務是否符合其專長、興趣之
        勞動條件之變更，是此項職務內容之變動對於被上訴人而言自屬不利之變更
        。
      (4)上訴人雖辯稱係為公司自動倉儲電腦化，擬於物料課置專責員工，負責排單
        、送文件和制作簽呈，被上訴人調動後即是擔任該工作云云，但為被上訴人
        所否認，且與證人曾雅貞、李招賢前揭證述內容不符。而上訴人雖於本院審
        理時另舉證人林呈峰及李招賢為證，主張曾告知被上訴人調職後工作內容。
        而證人林呈峰於本院審理時固證稱：伊事發時係擔任資材部經理，當時是人
        事發布前二、三天，經副總經理告知謂物料課要進行電腦化，欲調被上訴人
        去協調及整理，如至物料課其不需卸貨，伊記得被上訴人係點頭未表反對（
        見本院卷第六七、六八頁）；證人李招賢亦證稱被上訴人未到物料課報到，
        係林經理告知謂物料課剛成立自動倉儲，欲借助被上訴人之力，進行電腦作
        業，其打算由被上訴人負責電子零件收發料，須收發料之物品很小型，不用
        推高機，以人工置放即可，後伊未與之通話，被上訴人曾私下問伊，伊曾大
        略告知等語（見本院卷第六八至六九頁），然為被上訴人所否認。且證人林
        呈峰亦證稱當初並沒有說的很詳細（見本院卷第六八頁），已難期被上訴人
        明確得知其工作內容為何，證人李招賢亦證稱當時伊並未跟被上訴人講過話
        ，而是被上訴人私下問伊，伊大略說，在電話上聊等語（見本院卷第六九頁
        ），參酌上訴人調動被上訴人至物料課，於公告上謹記載「調採購一課甲○
        ○小姐至物料課」，並未記載其工作內容，有上開人事異動公告可參（見原
        審卷第一九六頁），自不足認其業經告知被上訴人有關職務調動後應任之工
        作內容限於文書工作，證人所述及上訴人事後製作之工作內容清單，均不足
        為上訴人有利之認定。
      (5)況上訴人亦自承係自九十年六月起始設置該專責員工，負責文書工作，則縱
        認上訴人事後確有設置專人從事排單、送文件等文書工作，然該員之設置既
        是在被上訴人離職之後，上訴人復未能證明曾告知被上訴人有規劃該項工作
        使其擔任，已如前述，則就被上訴人之認知而言，上訴人所為職務調動，顯
        有不利其勞動條件之變更，上訴人事後變更所屬員工職務內容，自不能據為
        其調動被上訴人職務時勞動條件未為不利變更之證明。
  (四)綜上，上訴人並無調動被上訴人職務內容之必要，卻任意調整、變更被上訴人工
    作性質，顯然違背兩造間勞動契約而有損害被上訴人權益情形，從而，被上訴人
    依勞動基準法第十四條第一項第六款規定，於九十年六月七日發函終止與上訴人
    間之勞動契約，未逾三十日之不變期間，其終止系爭勞動契約，於法即無不合。
    上訴人嗣以被上訴人於同年六月四、五日上班未履新，且同年月六日請假，於同
    年月七日起即未上班為由，以違反工作規則為由，並依勞動基準法第十二條規定
    終止契約，即屬無據，亦無礙被上訴人已依法終止勞動契約之效力。
六、被上訴人得請求上訴人給付之項目及金額部分，經查：
  (一)按雇主違反勞動契約或勞工法令，致有損害勞工權益之虞者，勞工自知悉其情形
    之日起，三十日內得不經預告終止契約；第十七條規定於本條終止契約準用之，
    勞動基準法第十四條第一項第六款、第二項、第四項分別定有明文。是勞工依勞
    動基準法第十四條規定終止勞動契約者，雇主應依左列規定發給勞工資遣費：一
    、在同一雇主之事業單位繼續工作，每滿一年發給相當於一個月平工資之資遣費
    ，二、依前款計算之剩餘月數，或工作未滿一年者，以比例計給之，未滿一個月
    者以一個月計，勞動基準法第十七條規定可資參照。再按勞動基準法第二條第三
    款規定，所謂工資係勞工因工作而獲得之報酬，包括工資、薪金及按計時、計日
    、計月、計件以現金或實物等方式給付之獎金、津貼及其他任何名義之經常性給
    與均屬之。雖同法施行細則第十條就某些項目予以排除於工資之外，惟依勞動基
    準法第二條第三款就工資之定義觀之，於認定何項給付內容屬於工資，應以是否
    具有「勞務之對價」及「經常性之給與」之性質而定，至於判斷給付是否為「勞
    務之對價」及「經常性之給與」，則應依一般交易觀念決之，其給付名稱如何，
    則在非所問，如此解釋始可防止雇主對勞工因工作而獲得之經常性報酬，不以工
    資之名義而改用其他名義，規避該給付計入平均工資內。
  (二)上訴人雖抗辯被上訴人每月領取薪資，除底薪外，就生活津貼及全勤獎金部分，
    應屬勞動基準法施行細則第十條除外不計入工資之性質，並非勞動基準法第二條
    第三款所謂經常性給與，不得列入計算平均工資云云。然查：依兩造不爭執真正
    之被上訴人離職前六個月薪資單（見原審卷第一一六頁）記載，包含底薪、全勤
    獎金、全月全勤津貼、生活津貼、專能津貼及加班費，除被上訴人自認全月全勤
    津貼、加班費及八十九年度不休假獎金不應計入工資核算資遣費外，兩造並不爭
    執其中所謂生活津貼、全勤獎金，係按日計算，只要全月不缺勤上訴人即應發給
    （見原審卷第二六七頁）。另所謂專能津貼則是因上訴人於八十九年七月間實施
    職等職級給薪制度後，為不讓員工薪資減少，所以設立專能津貼以為調整基準（
    見原審卷第二六七頁），則專能津貼實乃上訴人員工在八十九年七月實施新制以
    前原領工資之一部分，而生活津貼、全勤獎金，則是上訴人按月計給勞工出勤之
    對價，且其發放有制度上之經常性，自均應列入平均工資內。是被上訴人主張其
    於離職前六個月平均工資應為三萬五千九百八十三元（如原判決附表所示），自
    有所據。
  (三)就資遣費部分：
    上訴人調動被上訴人職務既有不利被上訴人勞動條件之變更，而被上訴人依勞動
    基準法第十四條第一項第六款規定，終止與上訴人間勞動契約關係，於法並無違
    誤，已如前述，是被上訴人自七十八年五月十五日起受僱於上訴人，自被上訴人
    終止勞動契約之九十年六月七日止，被上訴人在上訴人處繼續工作達十二年又一
    個月（未滿一個月以一個月計）。則被上訴人依勞動基準法第十七條規定請求上
    訴人給付被上訴人十二又十二分之一個月平均工資之資遣費，計四十三萬四千七
    百九十五元（35983Ⅹ (12+1/12)＝434794.58，元以下四捨五入），為有理由，
    逾此部分之請求，即屬無據。
  (四)就加班費差額及遷廠調假十日之工資部分：
    查被上訴人於八十七年一月起至九十年六月離職前止，共計加班一百五十六小時
    ，其中前二個小時加班時數為九十七小時，超過二小時以後之加班時數為五十九
    小時，上訴人已依被上訴人每月底薪二萬二千九百元核給加班費乙節，有加班申
    請單（原一一七至一四三頁）、職工出勤表（原審卷第一四四至一九二頁）附卷
    可參，復為上訴人所是認（見原審卷第二二四頁）。另上訴人因於九十年四月一
    日遷廠，故利用九十年三、四月春假前後共計十日之休假日，要求員工至公司幫
    忙遷廠事宜，被上訴人亦於該等休假日協助遷廠，上訴人應允補假給員工，但被
    上訴人因離職故未接受補假，依兩造約定被上訴人可領取遷廠調假十日之工資等
    情，亦有員工請假卡、九十年年曆可參（見原審卷第三二、九五頁），且為上訴
    人所不爭執（見原審卷第一一四頁反面）。雖上訴人以加班費及遷廠調假工資應
    僅以底薪二萬二千九百元計算為辯，惟按工資之定義已詳如前項所述，被上訴人
    之底薪、全勤獎金、生活津貼、專能津貼等薪資項目既均為其工作之對價，其計
    算加班費與遷廠調假工資，自亦應併計除底薪外之全勤獎金、生活津貼、專能津
    貼等薪資項目。故被上訴人主張其可得請求加班費差額一萬二千三百七十二元（
    計算式：(00000-00000) /30/8 =54.5125，54.5125Ⅹ97Ⅹ1.33 =7032.6576，
    54.5125Ⅹ59Ⅹ1.66 = 5338.95425，+=12371.61，元以下四捨五入）；請
    求遷廠調假十天工資一萬一千九百九十四元（35983/30Ⅹ10=11994.33，元以下
    四捨五入），即屬有據。
  (五)就不休假獎金部分：
    1.按勞動基準法第三十八條規定，勞工在同一雇主或事業單位繼續工作滿一定期
      間者，每年應給予一定日數之特別休假，上訴人工作規則第十七條亦同此規定
      （見原審卷第九七、九八頁）。又同法第三十九條亦規定，特別休假工資由雇
      主照給，於勞動基準法施行細則第二十四條第三款並規定「特別休假因終結或
      終止契約而未休者，其應休未休之日數，雇主應發給工資」。次按勞工之特別
      休假應在勞動契約有效期間為之，惟勞動契約之終止，如係可歸責於雇主之原
      因時，雇主應發給未休完特別休假日數之工資，有行政院勞工委員會七十九年
      十二月二十七日 (79)台勞動二字第21776號函內容可參。
    2.查被上訴人於上訴人處繼續工作已達十二年又一個月（未滿一個月以一個月計
      ）。則依上訴人工作規則第十七條第四款規定，被上訴人於八十九年五月十五
      日工作期滿後，於已有十五日之特別休假，得自八十九年五月十六日後休假。
      則本件被上訴人主張九十年度不休假獎金部分，當指其八十九年度工作期滿後
      ，得於九十年度請休之特別休假而言，此觀卷附被上訴人員工請假卡（原審卷
      第三四頁）所載「特休假日時數：15天」甚明。是上訴人辯稱被上訴人自九十
      年五月十六日後之畸零日數不得請求不休假獎金云云，殊不足採。
    3.依上開員工請假卡所示，被上訴人於九十年四月六日、六月四日請特別休假，
      尚餘十三日特別休假，上訴人復規定凡員工離職在原就職時間之後，即可以要
      求全年度之休假，亦為上訴人所不爭（見原審卷第二六六頁），參以兩造間勞
      動契約之終止係因雇主即上訴人違反勞動契約將被上訴人之勞動條件為不利之
      變更，致有損害被上訴人權益情形緣故，是本件兩造間勞動契約之終止既係因
      可歸責於上訴人之原因所致，依上開說明，被上訴人請求上訴人依二萬二千九
      百元計算，給付未休完特別休假日數之工資九千九百二十三元（22900/30Ⅹ13
      =9923.33 ），即屬有據，逾此部分，則無理由。
七、綜上所述，上訴人調動被上訴人職務既有不利於被上訴人之勞動條件變更情形，
    且依約上訴人有給付被上訴人上開加班費、不休假獎金、遷廠調假工資之義務，
    是被上訴人依兩造間勞動契約法律關係及勞動基準法規定，請求上訴人給付資遣
    費四十三萬四千七百九十五元、加班費差額一萬二千三百七十二元、不休假獎金
    九千九百二十三元、遷廠調假工資一萬一千九百九十四元，共計四十六萬九千零
    八十四元，及自九十一年五月十五日準備書狀送達被告翌日即九十一年五月十六
    日起至清償日止，按年息百分之五計算之利息，為有理由，應予准許。則原審判
    命上訴人如數給付上開金額，並依兩造聲請，就被上訴人勝訴部分，為准及免為
    假執行之宣告，於法並無不合。上訴意旨指摘原判決不當，求予廢棄改判，為無
    理由，應予駁回。
八、本件事證已臻明確，兩造其餘攻擊防禦之方法及所為舉證方式，核與判決結果無
    影響，爰不逐一論述，附此敘明。
據上論結，本件上訴為無理由，依民事訴訟法第四百四十九條第一項、第七十八條，
判決如主文。
中      華      民      國    九十二    年      八      月      五      日
                                勞工法庭
                                    審判長法  官  蔡    燉
                                          法  官  楊  絮  雲
                                          法  官  黃  莉  雲
右正本係照原本作成。
不得上訴。
中      華      民      國    九十二    年      八      月      七      日
                                          書記官  秦  仲  芳


司法院資訊處製作；財團法人民間司法改革基金會備份。
